臺灣桃園地方法院民事裁定
110年度輔宣字第76號
聲  請  人  林靜蘭  
相  對  人  楊家翟  

上列聲請人聲請輔助宣告事件，本院裁定如下：
    主      文
宣告楊家翟（男、民國00年0 月00日生，身分證統一編號：Z000
000000號）為受輔助宣告之人。
選定林靜蘭（女、民國00年0 月00日生，身分證統一編號：Z000
000000號）為受輔助宣告人楊家翟之輔助人。
聲請程序費用由受輔助宣告之人負擔。
    理      由
一、聲請意旨略以：聲請人為相對人之母親，相對人約於國中二
    年級時經診斷為亞斯伯格症候群及注意力不足過動症，並持
    續自費接受心理諮商至大學五年級休學，其後有服用藥物幫
    助專注工作及情緒穩定，於民國109 年11月間曾為找工作而
    衝動購買電腦課程，現仍需分期每月繳納3 千多元，是相對
    人為意思表示或受意思表示或辨識意思表示效果之能力，顯
    有不足，爰依民法第15條之1 第1 項、家事事件法第177 條
    以下之規定，聲請對相對人為輔助之宣告；又聲請人對相對
    人身心狀況、日常事務及財產管理均甚明瞭，乃請求鈞院選
    任為相對人之輔助人等語。
二、按對於因精神障礙或其他心智缺陷，致其為意思表示或受意
    思表示，或辨識其意思表示效果之能力，顯有不足者，法院
    得因本人、配偶、四親等內之親屬、最近一年有同居事實之
    其他親屬、檢察官、主管機關或社會福利機構之聲請，為輔
    助之宣告。民法第15條之1 第1 項定有明文。
三、經查，聲請人主張之前揭事實，業經其提出親屬系統表、同
    意書、戶籍謄本、中華民國身心障礙證明、衛生福利部桃園
    療養院診斷證明書等為證，本院為了解相對人之精神狀況、
    意思能力、問話應答適切性等能力，乃依職權勘驗相對人之
    精神狀況，並於鑑定人林佳亨醫師面前點呼、詢問相對人，
    相對人面對點呼能正常應答，對於母親聲請本件沒有意見，
    只是擔心之後可能會麻煩媽媽等情，聲請人到庭稱為防止相
    對人被騙，故聲請本件等語，此有111 年3 月22日訊問筆錄
    在卷可憑（見本院卷第28頁）；而鑑定人林佳亨除初步鑑定
    外，另提出鑑定報告記載略以：「……五、鑑定結果：相對
    人診斷為亞斯伯格症候群、注意力不足過動症。目前日常生
    活多可自理，可進行有意義之經濟活動，然於社會性活動之
    深度互動品質及理解顯較常人為差，致其於不熟悉之複雜社
    會事務之意思表示、受意思表示或辨識意思表示效果之能力
    ，較常人顯著為差，需他人輔助。」等語，有衛生福利部桃
    園療養院於111 年6 月2 日桃療癮字第1115001437號函所附
    之精神鑑定報告書1 件在卷可稽（見本院卷第31至34頁反面
    ）。審酌相對人因心智缺陷，致其為意思表示或受意思表示
    ，或辨識其意思表示效果之能力，與一般通常之人相較，顯
    有不足，有賴他人輔助之必要，已符合受輔助宣告之要件，
    揆諸上開規定及說明，爰依法宣告相對人為受輔助宣告人。
四、再按，受輔助宣告之人，應置輔助人，民法第1113條之1 第
    1 項定有明文。法院為輔助之宣告時，應依職權就配偶、四
    親等內之親屬、最近一年有同居事實之其他親屬、主管機關
    、社會福利機構或其他適當之人選定一人或數人為輔助人；
    法院為選定輔助人前，得命主管機關或社會福利機構進行訪
    視，提出調查報告及建議；法院選定輔助人時，應依受輔助
    宣告之人之最佳利益，優先考量受輔助宣告之人之意見，審
    酌一切情狀，並注意下列事項：㈠受輔助宣告之人之身心狀
    態與生活及財產狀況。㈡受輔助宣告之人與其配偶、子女或
    其他共同生活之人間之情感狀況。㈢輔助人之職業、經歷、
    意見及其與受輔助宣告之人之利害關係。㈣法人為輔助人時
    ，其事業之種類與內容，法人及其代表人與受監護宣告之人
    之利害關係，此觀民法第1113條之1 第2 項準用第1111第1 
    項、第2 項、第1111條之1 之規定即明。
五、次查，就本件適宜由何人擔任輔助人部分，經本院囑請桃園
    市社會工作師公會進行訪視後，提出之訪視報告建議略為：
    「本案之聲請人林靜蘭女士為相對人母親。相對人目前獨居
    位於台北市中山區租賃之套房，目前相對人可自理日常生活
    起居、定時回診與服藥及具搭乘大眾交通工具與外出工作之
    能力。聲請人可協助相對人處理事務、協助保管相對人證券
    帳戶之存摺、使用聲請人個人存款支付相對人每年長照險的
    保險費及經常主動關心相對人的生活狀況。訪視現場，相對
    人點頭表示同意由聲請人協助其處理個人事務，而相對人父
    親楊春賢先生及相對人楊家驊先生皆有簽名表示知悉及同意
    本案之聲請。經訪視，聲請人林靜蘭女士具擔任本案監護（
    輔助）人意願。綜合評估，相對人的受照顧狀況及聲請人的
    陳述，未見明顯不適任之消極原因，惟建請鈞院以相對人最
    佳利益為考量，參酌相關事證後予以綜合裁量之。」等語，
    有桃園市社會工作師公會111 年1 月17日桃林字第111031號
    函及所附之桃園市政府社會局社會工作科監護（輔助）宣告
    調查訪視報告1 份附卷為憑（見本院卷第22至25頁）。
六、綜合上情，本院審酌聲請人為相對人即受輔助宣告人之母親
    ，相對人現於台北租屋，生活能自理，並表示對於母親聲請
    本件沒有意見（見本院卷第28頁），相對人可自理生活起居
    、定時回診與服藥，聲請人則協助相對人處理事務並關心相
    對人生活狀況，可知聲請人對相對人醫療照顧安排等相關事
    宜應有所瞭解，並有意願擔任輔助人，且聲請人又無不適或
    不宜擔任輔助人的積、消極原因，是如由聲請人林靜蘭為受
    輔助宣告人之輔助人，應能符合受輔助宣告人之最佳利益，
    爰依法選定聲請人為受輔助宣告人之輔助人。
七、依家事事件法第第177 條第2 項、第164 條第2 項，裁定如
    主文。
中　　華　　民　　國　　111 　年　　7 　　月　　21　　日
                  家事庭  法　官　黃裕民
正本係照原本作成。
如不服本裁定應於送達後10日內向本院提出抗告狀，並應繳納抗
告費新台幣1000元。
中　　華　　民　　國　　111 　年　　7 　　月　　21　　日
                          書記官  趙佳瑜